【裁判字號】    90,訴,969
【裁判日期】    901108
【裁判案由】    強盜
【裁判全文】
臺灣臺北地方法院刑事判決                            九十年度訴字第九六九號
    公  訴  人  台灣台北地方法院檢察署檢察官
    被      告  甲○○
    指定辯護人  本院公設辯護人丙○○
右列被告因搶奪案件，經檢察官提起公訴（九十年度偵字第一五三０七號），本院判
決如左：
    主  文
甲○○意圖為自己不法之所有，而搶奪他人之動產，未遂，處有期徒刑拾月，緩刑肆
年，緩刑期內付保護管束。
    事  實
一、甲○○於民國九十年二月八日凌晨二時五十分許，騎乘車號ＤＬＺ－二五○號輕
    機車行經台北巿農安街一巷六號前，見乙○○獨自一人，竟意圖為自己不法之所
    有，趁乙○○不備之際，下手搶奪乙○○所有之皮包（內有現金新台幣二千六百
    元、空白支票七張、手錶一隻、金融卡、銀行存款簿等物），其間並以拳打乙○
    ○頭、胸、腹部，欲達其搶奪皮包之目的，惟經乙○○奮力抵抗，兩人互相拉扯
    ，致甲○○騎乘之機車倒地後，乙○○仍緊拉其皮包，並大聲呼救，旋經路人陳
    自立等人上前相助，甲○○因被壓倒在地，而未搶奪財物得逞。
二、案經被害人乙○○訴由台北巿政府警察局中山分局報請台灣台北地方法院檢察署
    檢察官偵查起訴。
    理  由
一、右揭犯罪事實，業據被告甲○○於警訊及本院審理時坦承不諱（參見九十年度偵
    字第一五三○七號卷第二十六頁及本院九十年十月二十五日筆錄），核與被害人
    乙○○於警訊時指訴：「．．突然該名機車騎士（經查是甲○○．．）以右手重
    擊我的腹部，然後開始搶奪我的背包，這時我奮力的與搶嫌拉扯，導致搶嫌的機
    車倒地，此時我仍拉著我的背包不放，該搶嫌亦一手拉著我的背包，另一手以握
    拳方式猛力攻擊我的胸部、頭部、臉部等部位，致使我身體疼痛坐倒於地，該搶
    匪仍繼續拉著我的背包，攻擊我的身體，此時我立即大聲尖叫，路人聽到我的尖
    叫聲，就立刻趕過來幫我將搶匪拉開壓制於地，隨即警方．．」等語（見前開偵
    卷第二十七頁背面）之情節相符，並經證人陳自立於警訊及檢察官偵查中證稱屬
    實（見前開偵卷第二十九頁及第四十三頁），堪信被告自白與事實相符。本件罪
    證明確，被告犯行堪以認定。
二、核被告所為，係犯刑法第三百二十五條第三項、第一項之搶奪未遂罪。起訴書認
    被告係犯刑法第三百二十八條第四項、第一項之強盜未遂罪嫌，業經蒞庭檢察官
    到庭更正，認被告係犯懲治盜匪條例第五條第二項、第一項第一款之強盜未遂罪
    嫌（見本院九十年十月二十五日審判筆錄第二頁），依檢察一體原則，應以蒞庭
    檢察官到庭更正之懲治盜匪條例第五條第二項、第一項第一款為檢察官所引應適
    用之法條。惟按強盜罪之成立，需以強暴、脅迫、藥劑、催眠術或他法為手段，
    致使他人不能抗拒，而強取或迫使他人交付其物始得成立，若行為人所使用之手
    段，尚未達於使人不能抗拒之程度者，即無從成立強盜罪；而所謂不能抗拒，指
    行為人所施於被害人之強暴、脅迫，足以抑壓被害人之抗拒，而使被害人身體上
    或精神上處於不能抗拒之狀態。綜觀本件事實經過，被害人乙○○自始至終均奮
    力抵抗，而與被告互相拉扯，以致被告所騎乘之機車倒地，其後乙○○仍緊抓皮
    包，雙方彼此拉据，並大聲呼救，致被告始終無法搶奪得手，是以被告雖以拳打
    頭、胸、腹方式對乙○○施以強暴，然尚未達致使乙○○不能抗拒之程度，與強
    盜罪之構成要件尚有未合，起訴法條容有未洽，應予變更。另被告雖有毆打乙○
    ○頭、胸、腹部之行為，惟乙○○並未稱其受有何傷害，且遍查卷內並無驗傷結
    果可資認定，而證人陳自立於偵查中雖稱其見乙○○頸部有明顯紅腫云云，但此
    乃被告施以搶奪拉扯皮包之當然結果，是不另成立傷害罪，附此敘明。被告已著
    手於搶奪行為之實施，尚未得手，即遭逮捕，為未遂犯，應按既遂犯之規定減輕
    其刑。爰審酌被告犯罪之動機、目的、手段、造成之損害及犯後坦承犯行，深具
    悔意，態度良好，量處如主文所示之刑。又被告未曾受有期徒刑以上刑之宣告，
    有台灣高等法院檢察署刑案紀錄簡覆表一紙附卷可稽，其因飲酒過量，一時失慮
    ，偶觸刑典，經此刑之宣告，應知警惕而無再犯之虞，且現有正當職業，以暫不
    執行其刑為適當，爰併宣告緩刑四年，以啟自新；惟被告雖獲邀緩刑之寬典，但
    為使被告確實有正確之法律觀念，併依法宣告緩刑期內付保護管束，俾由地方法
    院檢察署之觀護人提供必要之協助，並予以適當之督促，發揮附條件緩刑制度之
    立意及避免短期自由刑執行所肇致之弊端。
據上論斷，應依刑事訴訟法第二百九十九條第一項前段、第三百條，刑法第三百二十
五條第三項、第一項、第二十六條前段、第七十四條第一款、第九十三條第一項，判
決如主文。
本案經檢察官陳佳秀到庭執行職務。
中      華      民      國    九十      年     十一     月      八      日
                                      臺灣臺北地方法院刑事第三庭
                                          法  官  劉  台  安
右正本證明與原本無異。
如不服本判決，應於判決送達後十日內，向本院提出上訴狀。
                                          書記官  張  汝  琪
中      華      民      國    九十      年     十一     月      八      日
附錄本案論罪科刑法條全文
刑法第三百二十五條
意圖為自己或第三人不法之所有，而搶奪他人之動產者，處六月以上五年以下有期徒
刑。
因而致人於死者，處無期徒刑或七年以上有期徒刑。致重傷者，處三年以上十年以下
有期徒刑。
第一項之未遂犯罰之。


司法院資訊處製作；財團法人民間司法改革基金會備份。
